【裁判字號】    90,易,980
【裁判日期】    900605
【裁判案由】    妨害公務
【裁判全文】
臺灣高雄地方法院刑事判決                            九十年度易字第九八號
    公  訴  人  臺灣高雄地方法院檢察署檢察官
    被      告  丁○○
右列被告因妨害公務等案件，經檢察官提起公訴（八十九年度偵字第一九００八號）
，本院判決如左：
    主  文
丁○○以加害生命之事，恐嚇他人致生危害於安全，累犯，處拘役伍拾日，如易科罰
金，以參佰元折算壹日。
    事  實
一、丁○○曾犯違反麻醉藥品管理條例、恐嚇、搶奪等前科，其於民國八十四年間因
    違反麻醉藥品管理條例案件，經本院判處有期刑四月確定，於八十四年九月二十
    六日執行完畢，仍不知悔改，丁○○與戊○○原係同居關係，兩人並育有一子蕭
    志龍，其後丁○○與戊○○分居，蕭志龍由戊○○照顧扶養，但丁○○心有不甘
    ，於八十八年六月七日中午十二時許，騎乘機車前往戊○○位於高雄縣梓官鄉○○路五六巷八０之六號住處，欲強行進入戊○○住處，遭戊○○之子曾永清在門
    口阻擋，雙方因而發生口角，丁○○破壞大門欲強行侵入戊○○之住宅（侵入住
    宅及毀損部分，業據戊○○於偵查中撤回告訴），並揚言「若有男的，出來」、
    「一命抵一命」等語，以加害生命之事，恫嚇在場之戊○○及其女丙○○、其子
    乙○○，致其等心生恐懼，致生危害於安全，丙○○委請鄰居報警，經警據報當
    場查獲。
二、案經戊○○、丙○○訴由高雄縣警察局岡山分局移送台灣高雄地方法院檢察署檢
    察官偵查起訴。
    理  由
一、訊據被告丁○○矢口否認有何恐嚇犯行，辯稱：是戊○○邀我去她的住處，當時
    屋內有很多人在打牌，其子乙○○不讓我進去，態度很兇，當時我有酒意，不清
    楚後來發生何事等語。經查：被告與告訴人戊○○原係同居關係，並育有一子蕭
    志龍，嗣經告訴人戊○○訴請確認婚姻無效之訴，業經本院以八十六年度家訴字
    第六號判決勝訴確定在案等情，業據被告及告訴人戊○○陳述明確，並有本院八
    十六年度家訴字第六號民事判決一份附卷可參。又告訴人乙○○、丙○○及戊○○於警、偵訊及本院審理時分別到庭指陳：「蕭員（指被告）稱欲將屋內男人配
    掉，後來警察到達，蕭員仍執意強行進入，遭阻擋後，即返回機車停放處放話要
    一命抵一命」等語（告訴人丙○○警訊筆錄）、「他說若有男的出來，一命抵一
    命，是對大家講的」等語（告訴人戊○○偵訊筆錄偵查卷第十八頁）、「被告當
    時說有男的出來，一命抵一命，戊○○、丙○○與我都在樓下」等語（告訴人乙○○本院九十年四月十日訊問筆錄），足認被告確有出言恐嚇告訴人戊○○、乙○○、丙○○之犯行，被告上開辯解，當係事後卸責之詞，不足採信。
二、核被告丁○○所為，係犯刑法第三百零五條恐嚇危害安全罪。被告於八十四年間
    因違反麻醉藥品管理條例案件，經本院判處有期刑四月確定，於八十四年九月二
    十六日執行完畢，此有本院被告院內索引卡紀錄表、台灣高等法院被告全國前案
    紀錄表、台灣高雄地方法院檢察署刑案資料查註紀錄表各一份附卷可參，其於五
    年內以再犯有期徒刑以上之本罪，為累犯，應依法加重其刑。被告以一恐嚇行為
    ，恫嚇告訴人戊○○及其女丙○○、其子乙○○而觸犯數罪名，為想像競合犯，
    應從一重處斷。爰審酌被告因與告訴人戊○○間有情感糾葛，不思以合法方式理
    性解決，一時失慮，觸犯刑章，惟念及被害人所受損害非鉅等一切情狀，量處如
    主文所示之刑，並諭知易科罰金之折算標準。又按修正前刑法第四十一條易科罰
    金之折算標準，業經總統於九十年一月十日公布為現行刑法第四十一條第一項，
    並於同年月十二日生效，依刑法第二條第一項前段從新從輕原則，應依修正後刑
    法第四十一條第一項前段之規定對於被告最為有利。
三、公訴意旨另以：被告丁○○於八十八年六月七日中午於警員甲○○等人據報前往
    現場，依法執行維持公共秩序、防止一切不法情事及犯罪偵查等任務時，被告丁○○見轉狀，仍不服勸導，自其所騎乘之機車內取出水果刀一把，劃傷告訴人丙○○及警員甲○○之左手臂（傷害部分未據甲○○提出告訴）而施以強暴行為，
    嗣於同日中午十二時十分許，警方制服被告丁○○予以逮捕，並扣得被告丁○○
    所有供犯罪所用之水果刀一把，因認被告涉犯刑法第一百三十五條第一項罪嫌云
    云。公訴人認被告丁○○涉犯妨害公務犯行，係以告訴人戊○○、丙○○、證人
    乙○○之指訴及照片四幀、扣案水果刀一把為其論罪之主要依據。訊據被告堅決
    否認有何妨害公務之故意，辯稱：員警欲將我抓到車上，我有喝酒，不小心持水
    果刀劃到員警等語。經查：
（一）按犯罪事實應依證據認定之，無證據不得推定其犯罪事實，刑事訴訟法第一百
      五十四條定有明文。次按事實之認定應憑證據，如未能發現相當證據，或證據
      不足以證明，自不能以推測或擬制之方法，為裁判基礎。又認定犯罪事實，所
      憑之證據，雖不以直接證據為限，間接證據亦包括在內，然無論直接或間接證
      據，其為訴訟上之證明，須於通常一般之人均不致於有所懷疑，而得確信其為
      真實之程度者，始得據之為有罪之認定，倘其證明尚未達到此一程度，而有合
      理性懷疑之存在時，即無從為有罪之認定，最高法院四十年臺上字第八六號、
      七十六年臺上字第四九八六號判例可資參照。
（二）再按刑法第一百三十五條第一項妨害公務罪，必須對於公務員施以強暴或脅迫
      之行為，始足以構成本罪，若對公務員並無強暴脅迫之情事，縱對公務員之職
      務行為有所妨害，亦無由構成本罪。又所謂強暴，乃指使用一切不法方法，直
      接或間接對於公務員身體，施以暴力而言。所謂脅迫，係指以侵害生命、身體
      、自由、名譽、財產不法之意，通知他人足使其生恐怖不安之心而言。證人即
      到場處理之警員甲○○於偵訊及本院審理中到庭結證：我與同事杜國忠據報趕
      到現場時，見被告受到乙○○、丙○○言語刺激後，至其騎來之機車菜籃裡拿
      出一把水果刀，欲進入戊○○家，我與杜國忠在門口阻止被告進入，欲搶下被
      告所持之水果刀，並保持相當距離，我們用手去抓被告持刀之手，被告持刀之
      手閃開，不讓我們搶下刀子，後來我抓到被告的手，被告用力爭脫時，刀子不
      慎劃到我的手，在奪下被告刀子之過程中，被告並未推擠我，只是閃開不讓我
      搶下刀子等語綦詳（偵查卷第二十九頁反面、本院九十年三月二十七日訊問筆
      錄、九十年五月二十二日審判筆錄）。是以依據證人甲○○之證詞，警員甲○○到場於執行秩序安全之維護勤務時，被告持刀欲進入告訴人戊○○住處理論
      ，而非持刀針對正在執行職務中之警員甲○○、杜國忠，而警員甲○○、杜國
      忠欲自被告手上奪下水果刀時，被告僅單純閃避及爭脫警員甲○○、杜國忠依
      法執行職務之行為，但未對於警員甲○○、杜國忠之身體施以暴力，亦非基於
      侵害警員甲○○、杜國忠生命、身體、自由、名譽、財產不法之意思，對於警
      員甲○○、杜國忠通知惡害，足使其生恐怖不安之心，被告之行為，核與刑法
      第一百三十五條第一項妨害公務罪之構成要件有間，此外，復查無其他積極證
      據足資證明被告有何妨害公務犯行，自難以該條論罪科刑。至於警員甲○○警
      員因而受有左手臂之刀傷等情，固有照片二幀附於警卷可證，然傷害部分未據
      警員甲○○提出告訴，本院就此部分，依法不得加以審理。據上各情，不能證
      明被告犯罪，因公訴人認被告涉犯妨害公務犯行，與前開本院就恐嚇論罪科刑
      部分，有牽連犯之裁判上一罪關係，爰不另為無罪判決之諭知。
四、公訴意旨又以：被告丁○○於八十八年六月七日中午十時、十一時許，基於毀損
    之故意，砸毀停放在高雄縣梓官鄉○○路五六巷八十之六號前告訴人丙○○所有
    車牌號碼Ｅ三─二三一九號自小客車，致汽車之右前方車身凹陷；又被告丁○○
    於警方人員據報前往勸導時，自其機車內取出水果刀一把，劃傷丙○○等情，因
    認被告丁○○涉犯刑法第三百五十四條毀損罪嫌及同法第二百七十七條第一項傷
    害罪嫌云云（公訴人於起訴書已載明被告丁○○傷害告訴人丙○○之犯罪事實，
    但漏引刑法第二百七十七條第一項傷害罪）。經查：按告訴乃論之罪，告訴人於
    第一審辯論終結前，得撤回其告訴；又告訴經撤回者，法院應諭知不受理之判決
    ，刑事訴訟法第二百三十八條第一項，及第三百零三條第三款定有明文。本件被
    告所犯傷害、毀損犯行，業經檢察官提起公訴，認被告係犯刑法第二百七十七條
    第一項之傷害罪及三百五十四條毀損罪。依同法第二百八十七條前段、第三百五
    十七條之規定，須告訴乃論。茲據告訴人丙○○於本院審理中，聲請撤回傷害及
    毀損之告訴（見本院九十年四月十日訊問筆錄），因公訴人認被告涉犯傷害、毀
    損罪嫌與本院前開就恐嚇論罪科刑部分，有牽連犯之裁判上一罪關係，爰不另為
    不受理判決之諭知。
五、扣案水果刀一把雖係被告所有，惟既非違禁物，亦非被告持以實施恐嚇犯行所用
    之物，且被告涉嫌持水果刀犯妨害公務、傷害罪嫌，又經本院不另為無罪及不受
    理判決之諭知，扣案之水果刀依法不得宣告沒收。
六、據上論斷，應依刑事訴訟法第二百九十九條第一項前段、刑法第二條第一項前段
    、第四十一條第一項前段、第四十七條、第五十五條前段、第三百零五條、罰金
    罰鍰提高標準條例第一條前段、第二條，判決如主文。
本案經檢察官陳正達到庭執行職務。
中      華      民      國      九十      年      六      月    五      日
                                  臺灣高雄地方法院刑事第四庭
                                      法  官  張  桂  美
右正本證明與原本無異。
如不服本判決，應於判決送達後十日內，向本院提出上訴狀。
                                      書記官  吳  金  霞
中      華      民      國      九十      年      六      月    五      日


司法院資訊處製作；財團法人民間司法改革基金會備份。
